臺灣屏東地方法院刑事判決　　　　　　　　　　　　　　九十一年度易字第七八號
　　公　訴　人　臺灣屏東地方法院檢察署檢察官
　　被　　　告　乙○○
右列被告因違反動產擔保交易法案件，經檢察官聲請簡易判決處刑（九十年度偵字第
五八六二號），本院認不宜以簡易判決處刑，改依通常程序審理，茲判決如左：
    主  文
乙○○動產擔保交易之債務人，意圖不法之利益，將標的物遷移，致生損害於債權人
，處拘役參拾日，如易科罰金，以參佰元折算壹日。
    事  實
一、乙○○於民國九十年三月八日以動產擔保交易附條件買賣之方式，向甲○○即鴻
    誠車業商行，購買車牌號碼ＴＸＵ─八九七號輕機車一輛，為動產擔保交易之債
    務人，除頭期款外，其餘分期款共新台幣（下同）三萬七千三百五十元（起訴書
    誤載為三萬八千五百五十元），雙方約定分期付款自同年四月十日起至同年十二
    月十日止，每月為一期，共九期，每期應給付四千一百五十元，約定價金未全部
    清償以前，該機車仍屬甲○○所有，乙○○僅得占有使用，不得遷移、出賣、出
    租、移轉或為其他處分，並約定停放地點為乙○○當時之住所屏東市○○里○○
    鄰○○街十四巷三四號六樓之二，詎乙○○於收受上揭機車後，僅交付二期價金
    ，自第三期起即拒不付款，意圖為自己不法之利益，自九十年五月間將該車遷移
    前開約定停放地點，使甲○○追索無著，致生損害於甲○○。
二、案經甲○○訴請臺灣屏東地方法院檢察署檢察官偵查起訴。
    理  由
一、訊據被告乙○○固對其於前開時地，以附條件買賣之方式，向告訴人甲○○分期
    付款購買前開機車，只付款二期即未再繳納之事實坦承不諱，惟矢口否認有何違
    反動產擔保交易法之犯行，辯稱：我是因為開火鍋店、電子遊戲機店破產，跟地
    下錢莊借六萬元，車子是九十年七月在豐榮街被地下錢莊的人牽走的，我沒有告
    訴甲○○，但我不是不處理云云。經查：（一）右開犯罪事實，業據告訴人於偵
    訊及本院審理時指訴：被告只有付二期的錢，九十年六月就沒有繳，在第三期的
    時候有找到被告，車子在第三期到第四期間我們一直找不到，差不多是在五、六
    月時候不見的等語綦詳，並有分期付款約定書、切結書各一份附卷可稽。（二）
    被告辯稱該車係遭地下錢莊牽走，惟被告既合法占有使用該車，對該車即有占有
    之法律上權源，該車果若係地下錢莊之人以不法之手段取走，被告何以未向警察
    機關報案追訴？又何以均未向告訴人告知此事？而卻避不見面致告訴人追償無門
    。況參以告訴人稱該車於九十年五、六月間即已不見蹤影，及被告對遭何地下錢
    莊、何人牽走該車，均無法提供資料供本院審酌等情以觀，益徵被告上開所辯，
    顯屬事後卸責之詞，不足採信。綜上所述，足見被告確係明知自己未取得標的物
    所有權，而為自己不法之利益將標的物遷移，致告訴人追索無著受有損害。本件
    事證明確，被告犯行應堪認定。
二、核被告所為，係犯動產擔保交易法第三十八條之罪。爰審酌被告犯罪之動機、目
    的、手段、犯後態度、犯罪所生損害非巨、迄今未賠償告訴人之損失等一切情狀
    ，量處如主文所示之刑，並諭知易科罰金之折算標準。
據上論斷，應依刑事訴訟法第四百五十二條、第二百九十九條第一項前段，動產擔保
交易法第三十八條，刑法第十一條、第四十一條第一項前段，罰金罰鍰提高標準條例
第一條前段、第二條，判決如主文。
本案經檢察官許英輝到庭執行職務。
中      華      民      國      九十一      年    二    月    二十七    日
                                      臺灣屏東地方法院刑事第三庭
                                          審判長法  官黃國永
                                                法  官李淑惠
                                                法  官翁世容
右正本證明與原本無異。
如不服本判決應於收受本判決後送達後十日內向本院提出上訴書狀，其未敘述上訴理
由者，並得於提起上訴後十日內向本院補提理由書狀（均須按他造當事人之人數附繕
本 ）「切勿逕送上級法院」
                                                 書記官   王秋淑
中      華      民      國      九十一      年   三    月     一       日
附錄
動產擔保交易法第三十八條
動產擔保交易之債務人，意圖不法之利益，將標的物遷移、出賣、出質、移轉、抵押
或為其他處分，致生損害於債權人者，處三年以下有期徒刑、拘役或科或併科六千元
以下之罰金。
